臺灣高雄地方法院刑事判決　　　　　　　92年度訴字第2531號
公　訴　人　臺灣高雄地方法院檢察署檢察官
被　　　告　丙○○　男　42歲.
選任辯護人　林慶雲律師
　　　　　　楊靖儀律師
　　　　　　戊○○律師
上列被告因違反槍砲彈藥刀械管制條例案件，經檢察官提起公訴
（92年度偵字第25096號），本院判決如下：
    主  文
丙○○未經許可，持有手槍，處有期徒刑伍年陸月，併科罰金新
臺幣拾伍萬元，罰金如易服勞役，以新臺幣玖佰元即銀元參佰元
折算壹日。扣案之制式手槍壹支（含鋁座貳個，槍枝管制編號0
000000000）、制式子彈肆顆均沒收。
    事  實
一、丙○○明知未經許可，不得持有制式手槍及子彈，於９１年
    ６月間某日，因借款與沈維宇新臺幣（下同）１５００００
    元後，在高雄縣鳳山市○○○路２１３巷１６號４樓住處，
    質押取得沈維宇所交付，具有殺傷力之匈牙利ＦＥＧ廠ＰＪ
    Ｋ─９ＨＰ型半自動手槍（含鋁座２個，槍枝管制編號00
    00000000）及口徑９ｍｍ制式子彈７顆，旋即未經
    許可，無故持有上開槍彈，於翌日將該槍彈藏放於其租用之
    高雄縣鳳山市○○路１９號土地銀行編號４０Ｃ保險箱內。
    嗣於９１年１０月３１日因台南市警察局第二分局與海岸巡
    防署台南市機動查緝隊共同查緝丙○○之女友甲○○、沈維
    宇涉嫌販毒一案，經沈維宇另供述甲○○持有槍彈，甲○○
    始供出沈維宇確有持上開槍彈向丙○○借錢質押之情事，並
    於９１年１１月１日上午９時３０分許，由甲○○帶同上開
    專案小組人員至土地銀行鳳山分行丙○○所承租使用之保險
    箱取出上開槍彈，並扣得上開槍彈等物。
二、案經台南市警察局第二分局移送臺灣高雄地方法院檢察署檢
    察官偵查起訴。
    理  由
一、訊據被告丙○○對於上開持有制式槍彈之事實坦承不諱，核
    與證人甲○○於本院審理時證述之情節相符。且扣案之槍、
    彈經送請內政部警政署刑事警察局鑑定，結果認定「送鑑手
    槍壹支（槍枝管制編號0000000000），認係匈牙
    利ＦＥＧ廠ＰＪＫ─９ＨＰ型半自動手槍，機械性能良好，
    可擊發口徑９ｍｍ制式子彈，認具殺傷力；送鑑子彈柒顆（
    其中參顆經試射），認均係口徑９ｍｍ制式子彈，認均具殺
    傷力」，此有內政部警政署刑事警察局９１年１２月３０日
    刑鑑字第０９１０３１５７９２號槍彈鑑定書１份附卷可按
    （見９１年度偵字第２５０９６號卷第６頁背面至第９頁背
    面），此外復有扣押物品清單１紙、槍彈及取槍過程照片各
    ２幀在卷可稽，及該制式手槍１支、子彈４顆（另３顆經試
    射已滅失）扣案可資佐證。綜上足徵被告之自白核與事實相
    符，堪以採信。本案事證明確，被告違反槍砲彈藥刀械管制
    條例之犯行，堪以認定。
二、另案外人沈維宇雖於警詢及偵查時均矢口否認上開槍彈為其
    交與被告丙○○借錢質押云云，然沈維宇因涉嫌販毒案件而
    逃亡，至無法到庭說明，此有本院通緝稿１份在卷可稽（見
    本院卷第２００頁）。惟上開槍彈為沈維宇所交付，業據被
    告與甲○○於本院審理時均供述一致，且衡情沈維宇為避免
    司法追訴，斷不可能坦承為其持槍彈向被告質押。況且警方
    查獲被告在土地銀行鳳山分行保險箱內所藏放之槍彈，係沈
    維宇與甲○○同為警方查獲時經由沈維宇告知警方甲○○持
    有槍枝一事，此亦經證人即查獲員警丁○○、許清榮等人於
    本院結證屬實，如該槍枝非沈維宇所交付，應不可能知之甚
    詳。是上開槍彈應為沈維宇所交付，已甚明確。
三、至被告丙○○另辯稱警方查獲上開槍彈之原因，係被告於９
    １年９月４日被抓後收押在台南看守所，甲○○去會客時，
    被告委託甲○○主動向警方供述被告持有槍彈之犯行，且辯
    護人亦以被告委託甲○○代行自首，已符合自首之要件，應
    依刑法第６２條及槍砲彈藥刀械管制條例第１８條第１項前
    段減輕其刑等語為被告辯護。是被告稱其曾託甲○○報案是
    否確有其事，以及甲○○是否曾向警察機關轉達被告自首之
    意思，即為本件應予究明之所在。然查：
  (一)按犯本條例之罪自首，並報繳其持有之全部槍砲、彈藥、刀
    械者，減輕或免除其刑，槍砲彈藥刀械管制條例第１８條第
    １項前段定有明文。而自首祇以在犯罪未發覺前，自行申告
    其犯罪事實於該管公務員，而受法律上之裁判為要件，至其
    方式係用言詞或書面，以及係自行投案或託人代行，係直接
    向偵察機關為之，抑向非偵察機關請其轉送，均無限制。又
    按犯罪後曾託人向警局報案，縱屬實在，但受託人既未代為
    轉報，即與自首之要件不合（最高法院２４年上字第１１６
    ２號判例、５９年台上字第３３４９號判例參照）。
  (二)被告於本院審理時雖辯稱：我請甲○○交槍時，是她來接見
    之前１、２次。我知道談話會有錄音，所以並無在電話中提
    起槍枝之字眼（見本院卷第２２２頁），我向甲○○表示要
    交，不可以交人頭，且在講電話時有以手比槍枝手勢（見本
    院卷第２４０頁）云云。而證人甲○○固於本院審理時證稱
    ：我於９１年９月間去台南看守所看被告，被告叫我回來將
    土地銀行的槍枝主動出去交給警方，表示槍枝是沈維宇交給
    他，他放置於保險箱裡面。事實上槍枝確實是被告要我主動
    交出來的（見本院卷第１６４至１６６頁）云云。惟經調閱
    臺灣台南看守所受刑人接見紀錄表，自９１年９月６日至９
    １年１１月１３日被告與接見人甲○○之談話紀錄中，均未
    記載被告委託甲○○向警方將槍彈交出乙事，亦無「要交，
    不可以交人頭」或是被告手比槍枝手勢之字句，此有臺灣台
    南看守所９４年１月２８日南所文戒字第０９４００００４
    ５１號函及臺灣台南看守所受刑人接見紀錄表１份在卷可參
    。是證人甲○○之前開證詞並無法證明被告曾委託甲○○將
    持有槍枝之犯行向警方代行自首。至辯護人雖請求調閱看守
    所錄音帶，惟被告所稱委託甲○○自首之時間距本院審理時
    已相隔２年餘，上開錄音帶應已銷燬而不存在，況被告亦自
    承其並無在電話中提起槍枝之字眼，．．．是用手比槍枝手
    勢等語，是以本院認為尚無調閱之必要。
  (三)另證人甲○○因毒品案件被警方查獲並另供出上開槍枝時，
    是否同時向警方主動供稱係受丙○○之託代行自首乙情，其
    固於本院審理時證稱：９１年１０月３１日因為毒品被抓到
    時，我才跟警方說被告有交代我槍枝之事情，要我趕快辦一
    辦，是我主動供出的（見本院卷第１６４、１６５頁）云云
    。惟詢之為何在９１年１１月１日警詢時並沒有表示係受被
    告之託而供出，亦證稱：當時我怕說出槍枝是被告的，會加
    重被告的刑責所以沒有說出來。我強調槍枝是沈維宇的，因
    為我怕告訴警方槍枝是被告的會加重被告刑責（見本院卷第
    １６５、１７１頁）等語在卷。且經本院傳訊當時查獲甲○○之員警即海岸巡防署台南市機動查緝隊小隊長許清榮及南
    市警察局第二分局警員丁○○２人，詢之甲○○供述槍彈之
    過程，證人許清榮證稱：「檢察官問：甲○○當時如何跟你
    表示槍枝來源？為何提到這槍枝？答：我問甲○○除了毒品
    之外，是否還有其他不法東西？甲○○原先說沒有，我後來
    再問沈維宇，沈維宇表示甲○○有１把槍，我再向沈維宇詢
    問甲○○是否真有１把槍枝，沈維宇證實她確實有槍。結果
    我們與甲○○再談，她說槍不是她的。問：你的印象就是甲○○確有這把槍，但對於槍枝是誰的沒有印象？答：她有表
    示槍不是她的，但對於是否有說槍枝是誰的，她沒有跟我說
    ；問：甲○○是否告訴你這槍枝是被告拜託她交給警方？答
    ：沒有（見本院卷第２３４、２３５頁）；審判長問：請證
    實甲○○有無告訴你該槍枝是屬於被告的，是被告拜託甲○○交出這把槍枝向警方自首？答：沒有印象（見本院卷第２
    ３７頁）」等語，及證人丁○○於本院審理時證稱：「審判
    長問：是否有問甲○○為何供出丙○○有槍枝的事情？答：
    在查沈維宇的時候，甲○○她跟許清榮提到這把槍。我們跟
    甲○○去拿保險箱的鑰匙，在車上她表示有這把槍她心裡很
    不安；問：她在跟許清榮談或作筆錄時是否有提到這把槍是
    丙○○拜託她向警方自首？答：她沒有這樣說，如果她有講
    我們就會紀錄（見本院卷第２１３頁）等語，足見證人甲○○為警查獲當時，並未向警方提及被告委託其自首交出槍枝
    一事。且證人甲○○向警方供出槍枝之原因係因沈維宇先告
    知警方甲○○有槍枝，且甲○○對於持有槍枝心裡感到不安
    ，經警方詢問後方供出槍枝等情，已甚明確。
  (四)況查被告於上開警詢時起初尚否認其持有槍枝，供稱：「問
    ：沈維宇向你借款多少？答：不是向我借的，是向甲○○借
    的。問：沈維宇借錢，以何物品抵押？答：我不知道，他向
    我借錢我就不理他了」云云，嗣後方自白改稱其持有槍彈，
    且被告於警詢時，並未強調曾委託甲○○自白，此有被告９
    １年１１月４日警詢筆錄在卷可稽。且證人即製作上開筆錄
    之員警丁○○亦於本院審理時證稱「問：作筆錄時（被告９
    １年１１月４日警詢筆錄）被告是否有提到這槍是他拜託甲○○向警方自首交給警方的？答：事隔已久已經記不清楚，
    如果他有講就會有紀錄，沒有紀錄就是沒有講。在作筆錄最
    後均有問他有何意見，如果她沒有講就沒有紀錄」。衡諸常
    情，被告若果真於９１年９月間已委託甲○○自首，其於９
    １年１１月４日警方借訊時，因自首為對其有利之事項，應
    立即強調其曾託甲○○自首一事唯恐不及，以得到刑責的寬
    減，惟觀諸上開筆錄均無此記載，何以被告遲至９２年９月
    １０日偵查中始為此辯解？且被告於９１年間因毒品案件尚
    在台南看守所收押時，即可以利用警、偵訊時親自向偵查機
    關供出其持有槍枝之犯行，何需大費周章委託甲○○代行自
    首，所辯已與常情有違，不足採信。是警方已發覺被告持有
    槍枝之犯行，嗣後被告至警局經詢問後始自白承認犯行，是
    被告前開自白行為，與刑法規定之對於未發覺之罪自首而受
    裁判者不符，尚無刑法自首減刑規定之適用。
  (五)被告曾委託甲○○報案之事實不能證明，固無從認為自首，
    且其縱有託甲○○報案之事實，但甲○○未代為轉報警察機
    關，亦與自首之構成要件不符。因此，被告在坦承持有槍彈
    之前，其持有槍彈犯行已經為警發覺，而不合於自首之要件
    ，應可認定。
三、至辯護意旨另主張被告應有槍砲彈藥刀械管制條例第１８條
    第４項減免刑責之適用，略謂「被告自始於警訊及偵訊中除
    自白持有槍彈之事實外，並詳盡供述全部槍彈來源為沈維宇
    所有，此與證人甲○○所述情節相符，故被告所為顯然符合
    自白減刑之要件」等語。然查：
  (一)按犯本條例之罪，於偵查或審判中自白，並供述全部槍砲、
    彈藥、刀械之來源及去向，因而查獲或因而防止重大危害治
    安事件之發生者，減輕或免除其刑，同條第４項亦有規定。
    然該項之立法目的，係以如能依據犯罪者自白，進而查獲來
    源及去向，或防止重大危害治安事件發生，暨能及早破獲相
    關之犯罪集團，避免該槍、彈及刀械續遭持為犯罪所用，足
    以消弭犯罪於未然，特設此規定以減免其刑責。而所謂供出
    來源及去向云者，非指起出槍彈刀械之物，而係指槍彈之非
    法持有者供出該槍彈之供應來源者（即俗稱「上游」或「前
    手」者）或槍彈其後之去向持有者（即俗稱「下游」或「後
    手」者），因如此能及早破獲相關之持有槍彈者，並避免該
    槍彈繼續遭他人持有而對社會有潛在危險，或雖未查獲其來
    源與去向，但仍因而防止重大危害治安事件之發生，亦因其
    貢獻，始有本條減免其刑之適用（最高法院９１年度台上字
    第２９６９號判決參照，另參考最高法院８５年度台上字第
    １４７６號判決闡釋「來源」之文義）。申言之，該條項既
    謂「並」供述全部槍彈之來源及去向，自係指已將槍彈移轉
    與他人持有之情形而言，不包括仍為自己持有之情形在內，
    此觀同條第一項後段係指已移轉他人持有之情形始有「去向
    」可明（最高法院９３年度台上字第５９６號判決參照）。
  (二)證人甲○○與警詢中供述被告持有沈維宇所交付之上開槍彈
    並配合警方起出被告藏放於土地銀行保險箱之槍彈後，嗣警
    員循線查悉被告涉案，被告方於警詢中自白沈維宇將槍彈質
    押給被告等情。惟被告係被查獲涉及持有槍彈後，始於警詢
    供出槍彈為沈維宇寄放，而非先供出全部槍砲、彈藥之來源
    及去向，方查獲本案，自與前開槍砲彈藥刀械管制條例第１
    ８條第４項之規定不符。又被告之供述僅能證明該槍彈並未
    流入市面由他人持有或寄藏，仍非本條項所稱供述槍彈之來
    源而查獲；且被告或辯護人亦未釋明取出上開槍彈有何防止
    重大危害治安事件之發生，亦即是否該槍彈即將或計劃如何
    使用致危害重大治安情事發生，並非起出槍彈即可謂「防止
    重大危害治安事件之發生」可言。被告犯後態度固值肯定，
    但其對於維護社會，擴大槍彈之偵破，並無裨益，自難以其
    犯後態度良好，遽邀上開減免其刑之寬典。準此，被告僅於
    警詢、偵查中自白供述槍彈來源，尚與上述要件不符。
四、按槍砲彈藥刀械管制條例雖於９０年１１月１４日修正公佈
    施行，而於同年月１６日生效，惟無故持有槍械係繼續犯，
    一經持有，犯罪即告成立，其後之繼續持有，乃犯罪行為之
    繼續，而非犯罪狀態之繼續。刑法第２條所稱之「行為後」
    係指最後行為終了之後，被告既於９１年６月間起即持有上
    開槍彈，而其持有行為繼續至９１年１１月１日９時３０分
    許，參諸上揭說明，此部分自無新舊法比較之問題。又被告
    行為後，槍砲彈藥刀械管制條例於９３年６月２日修正公佈
    ，惟被告所犯之該條例第７條第４項及第１２條第４項之罪
    均未經修正，亦無新舊法比較之問題，合先敘明。
五、核被告丙○○所為，係違反槍砲彈藥刀械管制條例第７條第
    ４四項之未經許可持有手槍罪、同條例第１２條第４項之未
    經許可持有子彈罪。被告以一持有行為，同時持有如事實欄
    所示之制式手槍、子彈，觸犯構成要件不同之罪名，為想像
    競合犯，應刑法第55條前段，從一重之持有手槍罪處斷。爰
    審酌被告任意持有殺傷力強大之制式手槍及子彈，足以危害
    社會治安，犯罪情節難認輕微，惟念及被告犯後均坦認犯行
    ，且並未持以傷害他人，及其持有之期間、持有之槍械數量
    與其他一切情狀，量處如主文所示之刑，併就所處罰金刑部
    分，諭知易服勞役之折算標準，以示懲儆。辯護人就本案量
    刑部分，雖主張被告犯後態度良好，並無持槍犯罪，因認本
    案有法重情輕之情形，請求依刑法第５９條規定予以酌減其
    刑等語。惟查，刑法第５９條所規定犯罪之情狀可憫恕者，
    得酌量減輕其刑，必須犯罪之情狀，有其特殊之原因與環境
    等，在客觀上足以引起一般同情，認為予以宣告法定低度刑
    期尤嫌過重時，始可適用刑法第５９條，以其犯罪情狀可憫
    恕，予以酌量減輕其刑（最高法院４５年台上字第１１６５
    號判例參照），惟本案被告無故任意持有殺傷力之制式手槍
    及子彈，且同時時有制式手槍１支及子彈７發，對於社會治
    安足以造成重大危害，自無其犯罪情狀可以憫恕可言，是辯
    護人上揭主張，並無理由，應予敘明。扣案具有殺傷力之匈
    牙利ＦＥＧ廠ＰＪＫ─９ＨＰ型半自動手槍（含鋁座２個，
    槍枝管制編號0000000000）及口徑９ｍｍ制式子
    彈７顆，均係違禁物，應依刑法第３８條第１項第１款規定
    宣告沒收。至於經鑑驗試射已不存在之制式子彈３顆，自無
    庸再予宣告沒收，併此敘明。
據上論斷，應依刑事訴訟法第２９９條第１項前段、槍砲彈藥刀
械管制條例第７條第４項、第１２條第４項，刑法第２條第１項
前段、第１１條前段、第５５條、第４２條第２項、第３８條第
１項第１款，罰金罰鍰提高標準條例第２條，現行法規所定貨幣
單位折算新臺幣條例第２條，判決如主文。
本案經檢察官乙○○到庭執行職務。
中　　華　　民　　國　　94　　年　　3 　　月　　31　　日
                  鳳山刑事第1庭   審判長法 官  陳志銘
                                        法 官  王雅苑
                                        法 官  林芳華
以上正本證明與原本無異。
如不服本判決，應於判決送達後10日內，向本院提出上訴狀。
                                        書記官  賴佳慧
中　　華　　民　　國　　94　　年　　4 　　月　　12　　日
附錄本案論罪科刑法條
槍砲彈藥刀械管制條例
第7條
未經許可，製造、販賣或運輸火砲、肩射武器、機關槍、衝鋒槍
、卡柄槍、自動步槍、普通步槍、馬槍、手槍或各類砲彈、炸彈
、爆裂物者，處死刑、無期徒刑或七年以上有期徒刑；處徒刑者
，併科新台幣3千萬元以下罰金。
未經許可，轉讓、出租或出借前項所列槍砲、彈藥者，處無期徒
刑或5年以上有期徒刑，併科新台幣1千萬元以下罰金。
意圖供自己或他人犯罪之用，而犯前2項之罪者，處死刑或無期
徒刑；處徒刑者，併科新台幣5千萬元以下罰金。
未經許可，持有、寄藏或意圖販賣而陳列第1項所列槍砲、彈藥
者，處5年以上有期徒刑，併科新台幣1千萬元以下罰金。
第1項至第3項之未遂犯罰之。
第12條
未經許可，製造、販賣或運輸子彈者，處1年以上7年以下有期徒
刑，併科新台幣5百萬元以下罰金。
未經許可，轉讓、出租或出借子彈者，處6月以上5年以下有期徒
刑，併科新台幣3百萬元以下罰金。
意圖供自己或他人犯罪之用，而犯前2項之罪者，處3年以上10年
以下有期徒刑，併科新台幣7百萬元以下罰金。
未經許可，持有、寄藏或意圖販賣而陳列子彈者，處5年以下有
期徒刑，併科新台幣3百萬元以下罰金。
第1項至第3項之未遂犯罰之。
